【裁判字號】    99,訴,802
【裁判日期】    990520
【裁判案由】    毒品危害防制條例
【裁判全文】
臺灣臺中地方法院刑事判決               99年度訴字第802號
公  訴  人  臺灣臺中地方法院檢察署檢察官
被      告  乙○○
上列被告因毒品危害防制條例案件，經檢察官提起公訴（99年度
偵字第389號），被告於準備程序就被訴事實為有罪之陳述，本
院合議庭裁定由受命法官獨任逕行簡式審判程序，並予判決如下
：
    主    文
乙○○施用第一級毒品，累犯，處有期徒刑壹年，扣案之第一級
毒品海洛因壹包（含包裝袋，毒品部分驗餘淨重零點貳零伍捌公
克）沒收銷燬之，注射針筒貳支、削尖剷管參支、勺子壹支，均
沒收。又施用第二級毒品，累犯，處有期徒刑伍月，扣案之第二
級毒品甲基安非他命壹包（含包裝袋，毒品部分驗餘淨重貳點捌
陸柒肆公克）沒收銷燬之。主刑部分應執行有期徒刑壹年貳月。
    犯罪事實
一、乙○○於民國（下同）93年間因施用毒品案件，經本院裁定
    送觀察、勒戒後，認無繼續施用毒品之傾向，於93年11月2
    日執行完畢釋放，並由臺灣臺中地方法院檢察署檢察官於同
    日以93年度毒偵字第2634號為不起訴處分確定；又於96年間
    因施用第一、二級毒品案件，經本院判處有期徒刑8月、3月
    ，應執行有期徒刑10月確定，於97年8月10日執行完畢。詎
    其仍不知戒絕毒品，復基於施用第一級毒品海洛因之犯意，
    於99年1月27日下午3時許，在其位於臺中市○○區○○路新
    平巷一之一號之住處，以針筒注射之方式，非法施用第一級
    毒品海洛因一次。另又基於施用第二級毒品甲基安非他命之
    犯意，並於99年1月26日晚間8時許，在上址內，以玻璃球燒
    烤之方式，非法施用第二級毒品甲基安非他命1次。嗣於99
    年1 月27日晚間6時20分許，為警在上址執行搜索後查獲，
    並扣得第一級毒品海洛因1包（含袋重0.51公克）、第二級
    毒品甲基安非他命1包（含袋重3.17公克）、注射針筒2支、
    削尖剷管3支、勺子1支及門號0000000000號SIM卡及NOKIN牌
    、易利信牌手機各一支等物。乙○○為警查獲時，且經員警
    採集尿液送請鑑驗，因嗎啡（毒品海洛因之代謝物）及甲基
    安非他命俱呈現陽性反應，查悉上情。
二、案經臺中市警察局第一分局報請臺灣臺中地方法院檢察署檢
    察官偵查起訴。
    理    由
一、上開犯罪事實，業經被告乙○○於本院訊問時坦認不諱，而
    被告為警查獲後所採取之尿液，經送請中山醫學大學附設醫
    院檢驗科藥物檢測中心檢驗結果，嗎啡（毒品海洛因之代謝
    物）與甲基安非他命均呈現陽性反應，有該中心出具之尿液
    檢驗報告一份附卷可稽。另被告為警查獲時所扣得之白色粉
    末及結晶物各1包，經鑑驗後確實含有毒品海洛因成分（毒
    品部分驗餘淨重0.2058公克）及含有甲基安非他命成分（毒
    品部分驗餘淨重2.8674公克），亦有行政院衛生署草屯療養
    院99年2月9日草療鑑字第0990200069號鑑定書一份附卷可參
    ，且本件復有被告所有供其施打毒品海洛因所用之注射針筒
    2支、削尖剷管3支、勺子1支扣案可資佐證，足見被告上開
    自白，確與客觀事實相符，被告施用毒品海洛因及甲基安非
    他命之犯行，均洵堪認定。
二、按海洛因、甲基安非他命分屬毒品危害防制條例第2條第2項
    第1款、第2款所指之第一級、第二級毒品，核被告所為，應
    係犯毒品危害防制條例第10條第1項之施用第一級毒品罪、
    同法條第2項之施用第二級毒品罪。被告施用前後持有第一
    級毒品及吸食前持有第二級毒品之低度行為，分別為其施用
    第一級毒品及第二級毒品之高度行為所吸收，均不另論罪。
    另被告有前揭犯罪事實欄所載之經有期徒刑宣告及執行完畢
    之情形，此有前開臺灣高等法院被告前案紀錄表在卷可按，
    被告於有期徒刑執行完畢後，5年以內故意再犯本件皆為有
    期徒刑以上之二罪，咸應依刑法第47條第1項之規定論以累
    犯，並俱予以加重其刑。被告所犯前開二罪間，犯意各別，
    罪名、行為且互殊，應予分論併罰。另按毒品危害防制條例
    第17條第1項所稱「供出毒品來源，因而查獲其他正犯或共
    犯者」，係指被告供出毒品來源之有關資料，諸如前手之姓
    名、年籍、住居所、或其他足資辨別之特徵等，使調查或偵
    查犯罪之公務員因而對之發動調查或偵查並查獲者而言。申
    言之，被告之「供出毒品來源」，與調查或偵查犯罪之公務
    員對之發動調查或偵查並進而查獲之間，論理上須具有先後
    且相當的因果關係，非謂被告一有「自白」、「抽象指認」
    毒品來源之人，而破獲在後，即得依上開規定予以減刑。查
    本件被告為警查獲後，於99年1月28日警詢時固供稱其所施
    用之毒品僅係供稱：「我向綽號「大頭」之男子購買。」「
    大頭使用0000000000門號。」「大頭身材壯碩、身高約173
    至175公分，留平頭、不知道他居住在何處。」此有警詢筆
    錄一份在卷可按，自難認被告上開警詢之已有「供出毒品來
    源，因而查獲其他正犯或共犯者」之情事，則被告所為尚與
    毒品危害防制條例第17條第1項所指「因而查獲」之要件不
    符，尚無從獲邀減輕或免除其刑之寬典，應併此說明之。
三、爰審酌被告前已因施用毒品犯行經觀察、勒戒及徒刑之執行
    ，竟仍故態復萌，復行施用毒品不輟，無視於毒品對於自身
    健康之戕害及國家對於杜絕毒品犯罪之禁令；惟衡酌施用毒
    品係屬自戕行為，被告犯罪手段尚屬平和，亦未因此而危害
    他人，所生損害尚非鉅大，而被告於犯後於本院審理時坦承
    犯行，尚見悔意之犯罪後態度，暨施用毒品者均有相當程度
    之成癮性及心理依賴，其犯罪心態與一般刑事犯罪之本質並
    不相同，應側重適當之醫學治療及心理矯治為宜等一切情狀
    ，分別量處如主文所示之刑，並定其應執行之刑；其施用第
    二級毒品罪行之部分，因與不得易科之他罪併合處罰結果而
    不得易科罰金，自毋庸另贅為易科罰金折算標準之記載。
四、至被告為警查獲時所扣得之白色粉末及結晶物各1包，經鑑
    驗後既含有毒品海洛因、甲基安非他命之成分，已如前述，
    應依毒品危害防制條例第18條第1項前段之規定予以宣告沒
    收銷燬之。又扣案之注射針筒2支、削尖剷管3支、勺子1支
    等物，係分別供被告施打毒品海洛因所用之物，已據被告供
    明在卷，爰俱依刑法第38條第1項第2款之規定，於各該主文
    項下分別為沒收之諭知。至被告為警查獲時所併同扣得之行
    動電話2支（門號0000000000號SIM卡及NOKIN牌、易利信牌
    手機各一支），雖為被告所有，但因尚乏具體之事證證明與
    本件被告施用毒品海洛因或甲基安非他命之犯行有何直接之
    關連性，核既與刑法沒收之要件尚有未合，爰不併予宣告沒
    收，亦附此敘明之。
據上論斷，應依刑事訴訟法第273條之1第1項、第299條第1項前
段，毒品危害防制條例第10條第1項、第2項、第18條第1項前段
，刑法第11條、第47條第1項、第51條第5款、第38條第1項第2款
，判決如主文。
本案經檢察官甲○○到庭執行職務。
中    華    民    國    99    年    5     月    20    日
                  刑事第十三庭  法  官  劉邦繡
以上正本證明與原本無異。
如不服本判決應於收受判決後10日內向本院提出上訴書狀，並應
敘述具體理由；其未敘述上訴理由者，應於上訴期間屆滿後20日
內向本院補提理由書（均須按他造當事人之人數附繕本）「切勿
逕送上級法院」。
                                書記官  何俞塋
中    華    民    國    99    年    5     月    20    日
附錄論罪科刑法條
毒品危害防制條例第10條
施用第一級毒品者，處六月以上五年以下有期徒刑。
施用第二級毒品者，處三年以下有期徒刑。

司法院資訊處製作；財團法人民間司法改革基金會備份。
